【裁判字號】    95,訴,1585
【裁判日期】    950927
【裁判案由】    確認擔保債權不存在
【裁判全文】
臺灣板橋地方法院民事判決              95年度訴字第1585號
原      告  丙○○原名陳勝忠.
被      告  華南商業銀行股份有限公司
法定代理人  乙○○
訴訟代理人  甲○○
上列當事人間請求確認擔保債權不存在事件，本院判決如下：
    主      文
原告之訴駁回。
訴訟費用由原告負擔。
    事實及理由
一、原告主張：訴外人王世汶分別於民國73年11月20日、73年11
    月29日向被告借用新臺幣（下同）190 萬元（分2 筆即140
    萬元、50萬元）、30萬元，立有借據3 紙（以下稱系爭3 紙
    借據），系爭3 紙借據上雖載明原告與訴外人陳武雄為連帶
    保證人，惟原告從未於系爭3 紙借據上簽名同意擔任連帶保
    證人，詎被告竟聲請本院以95年度執喜字第21999 號強制執
    行程序執行原告之財產，惟原告從未於系爭3 紙借據簽章，
    復從未同意擔任連帶保證人，系爭3 紙借據之印文均屬偽造
    ，被告對原告並無債權存在，爰訴請確認被告對於原告就系
    爭3 紙借據之連帶保證債權不存在等語。併為聲明：確認被
    告對原告就系爭3 紙借據所示借款逾2,191,600 元，及其中
    190 萬元自73年12月20日起，291,600 元自73年12月25日起
    均清償日止，分別按年息10% 、10.25%計算之利息，並自74
    年3 月20日起至清償日止，在6 個月以內者，各按上開利率
    10% ，超過6 個月者各按上開利率20% 計算之違約金之債權
    不存在（即本金8,400 暨利息部分，至原告另請求確認借款
    債權2,191,600 元，及其中190 萬元自73年12月20日起，29
    1,600 元自73年12月25日起均清償日止，分別按年息10% 、
    10.25%計算之利息，並自74年3 月20日起至清償日止，在6
    個月以內者，各按上開利率10 %，超過6 個月者各按上開利
    率20% 計算之違約金部分不存在，另以裁定駁回）。
三、被告則以：原告自認授信約定書上簽名之真正，且原告之印
    鑑卡及授信約定書均係先簽名再蓋章，故印鑑章確屬真正等
    語，資為抗辯。併為答辯聲明：原告之訴駁回。
四、按確認之訴，非原告有即受確認判決之法律上利益者，不得
    提起，民事訴訟法第二百四十七條定有明文。若被告對原告
    主張之法律關係，自始無爭執，即法律關係之存否並無不明
    確之情形，尚不能謂原告有即受確認判決之法律上利益（最
    高法院86年度臺上字第1442號、85年度臺上字第283 號、85
    年度臺上字第1185號判決意旨參看）。
五、經查被告於75年間以訴外人王世汶邀同原告及陳武雄擔任連
    帶保證人，分別向被告借款140 萬元、50萬元、30萬元，並
    簽訂系爭3 紙借據，惟王世汶未依約清償本息為由，起訴請
    求原告及王世汶、陳武雄連帶清償借款本息，經臺灣臺南地
    方法院於74年4 月12日以75年度訴字第25號判決判命原告及
    陳武雄、王世汶應連帶給付被告2,191,600 元及其中190 萬
    元自73年12月20日起、291,600 元自72年12月25日起，均至
    清償日止，分別按年息10% 、10.75%計算之利息，並均自74
    年3 月20日起至清償日止，在6 個月以內者，各按上開利率
    10% ，超過6 個月者各按上開利率20% 計算之違約金確定在
    案，有被告所提臺灣臺南地方法院75年度訴字第25號民事判
    決書暨確定證明書影本各1 件附卷可稽（見本院卷第44頁至
    第47頁），嗣被告於76年間持前開確定判決聲請臺灣臺南地
    方法院強制執行原告及王世汶、陳武雄之財產無效果，經臺
    灣臺南地方法院核發76年8 月1 日南院證執實字第38946 號
    債權憑證，復於91年間聲請該院以91年度執字第14255 號強
    制執行受償1,247,160 元，另於91年5 月9 日核發91南院鵬
    執正字第14255 號債權憑證，經被告於95年6 月20日持前開
    第14255 號債權憑證聲請本院以95年度民執字第21999 號強
    制執行事件，在1,634,375 元及其中本金1,547,292 元自76
    年6 月9 日起至清償日止，按年息10% 計算之利息，按前開
    利率20% 計算之違約金之範圍內，強制執行原告之財產，有
    被告提出臺灣臺南地方法院91年5 月9 日91南院鵬執正字第
    14255 號債權憑證、75年度訴字第25號判決暨確定證明書影
    本各1 件（見本院卷第43頁至第47頁），並經本院依職權調
    閱本院95年度民執字第21999 號強制執行事件卷宗查明屬實
    ，且被告於臺灣臺南地方法院75年度訴字第25號請求給付借
    款事件中，已自陳被告王世汶就其中50萬元、140 萬元之借
    款僅繳至73年12月19日止之利息，另30萬元借款則僅清償本
    金8,400 元及至73年12月24日止之利息（見本院卷第45頁）
    ，足證被告就逾借款本金2,191,600 元及其中190 萬元自73
    年12月20日起，191,600 元自73年12月25日起之利息債權確
    實不存在，自始無爭執，兩造間就逾前開確定判決判命原告
    與訴外人王世汶、陳武雄連帶清償借款本息部分之債權存否
    並無不明確之情形，故原告就逾確定判決確認金額，提起本
    件確認之訴，請求確認該部分債權本息不存在，自無即受確
    認判決之法律上利益。
六、從而，原告起訴請求確認被告就逾借款本金2,191,600 元及
    其中190 萬元自73 年12 月20日起，191,600 元自73年12月
    25日起之利息債權確實不存在，為無理由，應予駁回。又本
    件原告此部分之請求在法律上係屬顯無理由，爰不經言詞辯
    論判決之。
七、結論：本件原告之訴為無理由，依民事訴訟法第249 條第2
    項、第78條，判決如主文。
中    華    民    國    95    年    9     月    27    日
                  民事第一庭    法  官  周舒雁
上列正本係照原本作成
如對本判決上訴，須於判決送達後20日內向本院提出上訴狀
中    華    民    國    95    年    9     月    27    日
                                書記官  張坤校


司法院資訊處製作；財團法人民間司法改革基金會備份。
